【裁判字號】    99,訴,1514
【裁判日期】    991118
【裁判案由】    妨害性自主罪
【裁判全文】
臺灣高雄地方法院刑事判決              99年度訴字第1514號
公  訴  人  臺灣高雄地方法院檢察署檢察官
被      告  乙○○
指定辯護人  本院公設辯護人黃文德
上列被告因妨害性自主罪案件，經檢察官提起公訴（99年度偵字
第21677 號），本院判決如下：
    主  文
乙○○對於未滿十四歲之女子為性交，處有期徒刑壹年柒月；又
對於十四歲以上未滿十六歲之女子為性交，處有期徒刑伍月。應
執行有期徒刑壹年拾月，緩刑伍年，並應接受法治教育肆場次，
緩刑期間付保護管束。
    事  實
一、乙○○於民國98年10月8 日，認識代號0000-0000 號女子（
    85年1 月下旬出生，真實姓名年籍詳卷，下稱甲○），雙方
    進而交往成為男女朋友。其明知甲○於後述時間分別為未滿
    14歲、14歲以上未滿16歲之女子，性自主及判斷能力均尚未
    成熟，竟分別為下列行為：
  (一)基於與未滿14歲之女子性交之犯意，於99年1 月初某日（未
    超過1 月10日），在高雄市○○區○○路某汽車旅館內，經
    甲○同意後，以其性器插入甲○性器之方式，與甲○發生性
    交行為1 次。
  (二)基於與14歲以上未滿16歲之女子性交之犯意，於99年4 月初
    某日，在其友人位於丙○○鳳山市○○○路150 之10號6 樓
    住處內，經甲○同意後，以其性器插入甲○性器之方式，與
    甲○發生性交行為1 次。嗣因甲○舅媽發現甲○行為異常，
    偕同甲○至醫院檢驗後，始查知上情。
二、案經甲○之母（通話中委由甲○舅媽向警員表示告訴之意）
    訴由丙○○政府警察局移請臺灣高雄地方法院檢察署檢察官
    偵查起訴。
    理  由
壹、程序方面：
一、按「行政機關、司法機關及軍法機關所製作必須公示之文書
    ，不得揭露被害人之姓名、出生年月日、住居所及其他足資
    識別被害人身分之資訊」、「行政機關及司法機關所製作必
    須公開之文書，不得揭露足以識別前項兒童及少年身分之資
    訊」，性侵害犯罪防治法第12條第2 項、兒童及少年福利法
    第46條第2 項分別定有明文。本案判決書如記載甲○、甲○
    之舅媽、母親之姓名、年籍等資料，有揭露足以識別甲○身
    分資訊之虞，爰依上開規定不記載其等之姓名、年籍資料，
    而以代號或上開稱謂為之，合先敘明。
二、證據能力之認定：
    按被告以外之人於審判外之陳述，雖不符刑事訴訟法第159
    條之1 至第159 條之4 之規定，而經當事人於審判程序同意
    作為證據，法院審酌該言詞陳述或書面陳述作成時之情況，
    認為適當者，亦得為證據；當事人、代理人或辯護人於法院
    調查證據時，知有第159 條第1 項不得為證據之情形，而未
    於言詞辯論終結前聲明異議者，視為有前項之同意。刑事訴
    訟法第159 條之5 定有明文。經查，本判決所引用之各項證
    據資料，其屬於被告以外之人於審判外之陳述者，均據本院
    於調查證據程序逐一提示並告以要旨，檢察官、被告、辯護
    人均知該等證據為被告以外之人之審判外陳述，已表示同意
    作為證據（見院一卷第22頁正面、院二卷第17頁正面）及均
    未於言詞辯論終結前聲明異議，本院審酌上開證據作成時之
    情況，亦無不當取供等情形，認為以之作為本案之證據亦屬
    適當，依刑事訴訟法第159 條之5 規定，應有證據能力。
貳、實體部分：
一、訊據被告對於上揭犯罪事實坦承不諱（見院二卷第16、22頁
    ），核與證人甲○於警詢中之證述（見偵卷第6 至8 頁）、
    證人代號0000-0000A號即甲○舅媽於警詢中之證述（見偵卷
    第10、11頁）均相符，並有甲○指認與其發生性交之人的照
    片1 張（見偵卷第9 頁）、國軍高雄總醫院附設民眾診療服
    務處診斷證明書1 紙（見院一卷第15頁密封袋內），足資佐
    憑。又甲○係85年1 月下旬出生（為避免識別被害人身分，
    不記載確切出生日期），有代號與姓名對照表1 紙在卷可憑
    （見偵卷第21頁證物袋內），是被告於99年1 月初、4 月初
    與甲○發生性交行為當時，甲○確分別係未滿14歲、14歲以
    上未滿16歲之女子，亦堪以認定。從而，本案事證明確，被
    告有事實欄所載犯行堪以認定，應依法論科。
二、核被告就犯罪事實一、(一)所為，係犯刑法第227 條第1 項對
    於未滿14歲之女子為性交罪；就犯罪事實一、(二)所為，係犯
    刑法第227 條第3 項對於14歲以上未滿16歲之女子為性交罪
    。被告所犯上開2 罪，犯意各別，行為互殊，應分論併罰。
    又被告上開所犯2 罪，分別係針對被害人年齡為未滿14歲者
    、14歲以上未滿16歲者所為之特別規定，自均無庸再依兒童
    及少年福利法第70條第1 項規定加重科刑。另檢察官就前揭
    犯罪事實一、(二)部分，原誤認甲○未滿14歲，被告係犯刑法
    第227 條第1 項對於未滿14歲之女子為性交罪，惟已經公訴
    檢察官於本院審理時予以更正甲○當時係14歲以上未滿16歲
    之女子，被告所犯係刑法第227 條第3 項對於14歲以上未滿
    16歲之女子為性交罪，復經本院當庭告知被告涉犯上開罪名
    （見院二卷第16頁），是本院自無需再予變更起訴法條，併
    予敘明。再者，被告於本案行為當時年僅18歲，年輕識淺，
    與甲○為男女朋友，在兩情相悅下，因對性行為之好奇及無
    法控制性慾，一時失慮致生本案犯行，而其所犯刑法第227
    條第1 項之罪，法定本刑為3 年以上10年以下有期徒刑，依
    被告前開犯罪情狀觀之，倘就犯罪事實一、(一)部分處以法定
    本刑之最低刑度即3 年有期徒刑，仍有情輕法重之憾，在客
    觀上足以引起一般人之同情，情節尚堪憫恕，爰依刑法第59
    條規定減輕其刑。茲審酌被告明知甲○於上開犯罪事實一、
    (一)、(二)所示時間，分別為未滿14歲、14歲以上未滿16歲之少
    女，心智發育尚未完全健全，對於性行為缺乏完全自主判斷
    能力，仍與之發生性交行為共2 次，影響甲○身心之正常發
    展，足見被告法治觀念薄弱。兼衡以被告犯後已知錯坦承犯
    行，且在本案之前，沒有經法院判刑之前科紀錄，有臺灣高
    等法院被告前案紀錄表1 份在卷可按，其雖因經濟因素及甲
    ○之母認無和解必要等情，而未能與甲○之母達成和解，然
    甲○於警詢、本院審理時均明確陳述不欲追究之意甚堅（見
    警卷第8 頁、院二卷第18、19頁），及被告犯罪動機、目的
    、手段、智識程度（二專在學中）、生活狀況，暨檢察官對
    本案科刑範圍之意見（請求依刑法第59條規定減輕其刑，並
    就先後2 次犯行分別求處有期徒刑1 年6 月、5 月）等一切
    情狀，分別量處如主文所示之刑，並定其應執行之刑，以資
    懲戒。
三、末查，被告於本案之前，未曾因故意犯罪受有期徒刑以上刑
    之宣告，有臺灣高等法院被告前案紀錄表1 份在卷可按，其
    因一時失慮而觸犯刑章，且現於和春技術學院二專部就學中
    ，有學生證1 紙在卷可憑（見院一卷第25頁）。雖甲○之母
    於本院審理中表示沒有意願與被告和解，不願意原諒被告等
    語，然被害人甲○於本院審理中陳稱：「剛剛我媽媽說我為
    了被告都蹺課、蹺家，這點我要澄清，我蹺課的原因是因為
    我在學校同學的關係不是很好，常被排擠，我到學校常會被
    指指點點，所以我才會蹺課去公園坐或去學校對面的肯德雞
    ，在那邊可以免費的聽音樂和閱讀。我蹺家的原因是因為我
    在家常會被罵的很難聽，我媽媽平日在台北工作，我在高雄
    和外祖父母住在一起，我祖父母常會因為一點小事情，做好
    、做不好都會罵我，所以我蹺課、蹺家和被告完全沒有關係
    。且自從我媽媽提告的時候，我家人常常說要被告拿錢來寫
    和解書，如果沒有錢就不用談和解，我有跟我祖父母說，被
    告沒有錢，希望他們原諒被告。我還有陪被告來開第二次的
    庭，我有拿和解書要給我外祖父母寫，但是我外祖父母說他
    們無法作決定，我媽媽說這件事情她要處理，我外公很想寫
    和解書，但是他沒有權利．．．我現在唸國中，是國中三年
    級，我還要跟被告繼續在一起，不想分開，我沒有辦法沒有
    他。我是因為被告，我今天才會好好的留在家裡，而沒有常
    常離家，他教我很多事情。我要原諒被告，我不想追究」等
    語甚詳（見院二卷第18、19頁），再佐以被害人甲○於警詢
    中證述之情（見偵卷第6 至8 頁），足認被害人當時確係基
    於男女朋友之關係而同意與被告發生性交行為，且就此完全
    無責怪被告之意；而被告於本案發生後，自始坦承犯行不諱
    ，堪認已有反省悔悟之心，諒其經此偵、審程序及科刑判決
    後，應知所警惕，信無再犯之虞，本院綜合前述情形及考量
    被告與甲○日後發展之可能性，認前開之刑以暫不執行為適
    當，爰依刑法第74條第1 項第1 款規定宣告緩刑5 年。又本
    院審酌被告與未滿14歲、14歲以上未滿16歲之少女發生性交
    行為，法治觀念顯然有待加強，為使其於緩刑期間保持良好
    品行，並建立對兩性關係應有之正確認識，俾導正偏差行為
    ，避免再犯，爰依刑法第74條第2 項第8 款規定，諭知被告
    於緩刑期間，應接受法治教育4 場次，以使其培養正確法律
    觀念。另因被告所犯係屬刑法第91條之1 所列之罪，且經本
    院諭知被告於緩刑期間應接受法治教育4 場次之宣告（即預
    防再犯之必要命令），爰依刑法第93條第1 項第1 款、第2
    款規定，併予宣告於緩刑期間付保護管束。
據上論斷，應依刑事訴訟法第299 條第1 項前段，刑法第227 條
第1 項、第3 項、第59條、第51條第5 款、第74條第1 項第1 款
、第2 項第8 款、第93條第1 項第1 款、第2 款，判決如主文。
本案經檢察官丁○○到庭執行職務。
中    華    民    國    99    年    11    月    18    日
                  刑事第五庭審判長法  官  李昆南
                                  法  官  劉美香
                                  法  官  林永村
以上正本證明與原本無異。
如不服本判決應於收受送達後10日內向本院提出上訴書狀，並應
敘述具體理由；如未敘述上訴理由者，應於上訴期間屆滿後20日
內向本院補提理由書（均須按他造當事人之人數附繕本）「切勿
逕送上級法院」。
中    華    民    國    99    年    11    月    18    日
                                  書記官  王珮樺
附錄本案論罪科刑法條：
中華民國刑法第227條
（未成年人）
對於未滿14歲之男女為性交者，處3 年以上10年以下有期徒刑。
對於未滿14歲之男女為猥褻之行為者，處6 月以上5 年以下有期
徒刑。
對於14歲以上未滿16歲之男女為性交者，處7 年以下有期徒刑。
對於14歲以上未滿16歲之男女為猥褻之行為者，處3 年以下有期
徒刑。
第1 項、第3 項之未遂犯罰之。

◎◎附記應注意事項：
《刑事第74條第2 項第8 款》
緩刑宣告，得斟酌情形，命犯罪行為人為下列各款事項：
八、預防再犯所為之必要命令。
《刑事第75條之1 第1 項第4 款》
受緩刑之宣告而有下列情形之一，足認原宣告之緩刑難收其預期
效果，而有執行刑罰之必要者，得撤銷其宣告：
四、違反第74條第2 項第1 款至第8 款所定負擔情節重大者。

司法院資訊處製作；財團法人民間司法改革基金會備份。
